【裁判字號】    89,易,217
【裁判日期】    890609
【裁判案由】    妨害名譽
【裁判全文】
臺灣基隆地方法院刑事判決                          八十九年度易字第二一七號
    公  訴  人  臺灣基隆地方法院檢察署檢察官
    被      告  戊○○
右列被告因妨害名譽案件，經檢察官提起公訴（八十八年度偵字第六０二八號），本
院判決如左：
    主      文
戊○○連續意圖散布於眾，而傳述足以毀損他人名譽之事，處拘役參拾日，如易科罰
金以參佰元折算壹日。
    事      實
一、戊○○原係「寰球通運有限公司」（下稱寰球公司）之司機，丙○○、崔靜玫夫
    妻則分別擔任寰球公司之負責人及總經理。緣戊○○於任職寰球公司司機期間，
    因全勤獎金之發放問題，與丙○○迭起爭執，戊○○竟意圖毀損寰球公司與丙○○、崔靜玫夫妻之名譽，而基於概括犯意，自民國八十八年九月間起至同年十月
    初止，連續多次在基隆市○○路六十九號寰球公司所在地及基隆港貨運碼頭等處
    ，向乙○○、丁○○、甲○○及其他寰球公司司機傳述寰球公司涉嫌逃漏稅、丙○○、崔靜玫夫妻為脫產而辦理假離婚及寰球公司因欠稅將遭查封，該公司之司
    機有可能會領不到薪水等足以毀損寰球公司、丙○○、崔靜玫等人名譽之事。
三、案經被害人丙○○訴由台灣基隆地方法院檢察署檢察官偵查起訴。
    理      由
一、訊據被告戊○○固不否認有傳述寰球公司逃漏稅之事實，惟否認有傳述丙○○夫
    妻藉假離婚以達脫產目的之犯行，辯稱：伊曾聽一個綽號叫「柳哥」的人說丙○○夫妻曾經離婚，但沒有傳述於其他人，至於寰球公司逃漏稅部分，伊雖有告訴
    過他人，但關於寰球公司逃漏牌照稅之事實，公司老闆娘（指崔靜玫）自己在公
    司開會時亦曾經承認，伊沒有誹謗寰球公司及丙○○夫妻之犯行云云。經查：被
    告如何於八十八年九月間及十月初，在基隆市○○路六十九號寰球公司所在地及
    基隆港貨運碼頭等處，向該公司司機乙○○、丁○○、甲○○及其餘司機等人多
    次傳述寰球公司涉嫌逃漏稅，丙○○、崔靜玫夫妻為脫產而辦理假離婚及寰球公
    司因欠稅將遭查封，該公司之司機有可能會領不到薪水等情，不惟經被害人丙○○陳述明確，且迭經證人乙○○、丁○○、甲○○於偵查中及乙○○、丁○○於
    本院審理時（分別見本院八十九年四月二十六日、五月二十六日訊問筆錄）證述
    綦詳，證人之證詞一致，且與告訴人指述之詞，互核相符，堪信告訴人之指訴為
    真實。
二、被告雖辯稱曾聽說丙○○曾與崔靜玫離婚，但未傳述於他人，至於寰球公司有逃
    漏稅之事實，係崔靜玫在公司開會時所自承云云。查被告曾因全勤獎金遭寰球公
    司扣除一事，與寰球公司發生爭執，遂將其載運貨櫃之櫃單，延不交還寰球公司
    （被告涉嫌侵占部分業經檢察官處分不起訴確定），此為被告所自承。關於崔靜
    玫曾於公司開會時，承認寰球公司有逃漏稅之事實，此為丙○○所否認，被告又
    不能舉證以實其說，則其說詞即非可信。至丙○○與崔靜玫二人，雖於八十六年
    間曾經辦理離婚，後於八十七年又再結婚，其時被告尚未至寰球公司任職，應不
    了解丙○○夫妻間之婚姻狀況，此據證人崔靜玫於偵查中陳明無誤（見八十八年
    度偵字第六０二八號偵查卷第二十六頁）。被告在丙○○夫妻離婚又結婚之後始
    進入寰球公司任職，既不了解丙○○夫妻間婚姻狀況，仍向不特定之多數人傳述
    丙○○夫妻辦理假離婚，意在脫產之言論，其因挾怨報復，意圖毀損丙○○夫妻
    名譽而散布上開事項言論之犯意，灼然甚明，所辯無非事後卸責之詞，無足採信
    ，被告犯行應堪認定。
三、核被告所為，係犯刑法第三百十條第一項之誹謗罪。被告以一行為誹謗寰球公司
    及丙○○、崔靜玫二人，為想像競合犯，應從一重處斷。又被告先後多次誹謗犯
    行，時間緊接，犯罪構成要件相同，顯係基於概括犯意而為，應依連續犯規定論
    以一罪，並依法加重其刑。爰審酌被告犯罪係因爭取全勤獎金之發放，及其犯罪
    之方法、所生損害與犯罪後態度等一切情狀，量處如主文所示之刑，並諭知易科
    罰金之折算標準。
三、被告王文甫移送併辦部份，經查並未參與告訴意旨所指犯行，與起訴有罪判決部
    分即無連續犯之裁判上一罪關係，應退由檢察官另行辦理，附此敘明。
據上論斷，應依刑事訴訟法第二百九十九條第一項前段、刑法第五十六條、第三百十
條第一項、第五十五條、第四十一條、罰金罰鍰提高標準條例第一條前段、第二條，
判決如主文。
本案經檢察官蔡和憲到庭執行職務
中    華    民    國      八十九      年      六       月       九      日
                                      臺灣基隆地方法院刑事第二庭
                                                法  官  陳  培  仁
右正本證明與原本無異。
如不服本判決，應於判決送達後十日內向本院提出上訴狀( 應附繕本 )，上訴於臺灣
高等法院。
                                                 書記官  張  堅  國
中    華    民    國      八十九      年      六       月     十三      日
附錄本案論罪科刑法條全文
刑法第三百十條第一項
意圖散布於眾，而指摘或傳述足以毀損他人名譽之事者，為誹謗罪，處一年以下有期
徒刑、拘役或五百元以下罰金。


司法院資訊處製作；財團法人民間司法改革基金會備份。
